臺灣苗栗地方法院民事裁定　　　　　　　 96年度聲字第233號
異　議　人　甲○○○
相　對　人　台灣中小企業銀行股份有限公司
法定代理人　乙○○○
上列異議人與相對人台灣中小企業銀行股份有限公司頭份分行間
本院86年度促字第127 號支付命令事件，異議人對於本院平股書
記官於中華民國96年5 月23日所為之處分不服，聲明異議，本院
裁定如下：
    主    文
異議駁回。
程序費用由異議人負擔。
    理    由
一、本件聲明異議意旨略以：異議人於民國96年1 月29日，以本
    院86年度促字第127 號支付命令（下稱系爭支付命令）於核
    發後三個月未合法送達債務人即異議人，應失其效力為由，
    聲請撤銷異議人部分之確定證明書，而本院於96年5 月23日
    以書記官處分書謂：「依本院向苗栗縣三灣鄉戶政事務所函
    調之資料得知，債務人甲○○○於支付命令送達時仍設籍於
    苗栗縣三灣鄉北埔村下坪林29-2號，故本院於民國86年6 月
    23日所核發之支付命令確定書，並無不合。至台端具狀所陳
    事涉實體問題，非訟中心不宜實質認定，而逕將上開確定證
    明撤銷」。惟債權人臺灣中小企業銀行股份有限公司頭份分
    行（下稱臺灣中小企銀公司）聲請核發系爭支付命令所提借
    據影本，雖載異議人住址及戶籍地為「三灣鄉北埔村下坪林
    29-2號」，但核發系爭支付命令時異議人已未住於該址，此
    由異議人於「新竹市○○路736 巷35弄20號」簽收之臺灣新
    竹地方法院之送達證書及查封筆錄共17件，可證異議人至遲
    於86年5 月6 日即已居住於新竹市○○路736 巷35弄20號，
    是系爭支付命令核發時，異議人並未居住於「苗栗縣三灣鄉
    北埔村2 鄰下林坪29-2號」。再者，異議人送達證書上所載
    係「橋志玩具製造股份有限公司（下稱橋志公司）簽收專用
    章」及收件人「邱勝明」之印文，而異議人與橋志公司並無
    任何關係，亦不認識邱勝明，邱勝明事後亦未將支付命令交
    予異議人，該送達自難謂合法，依民事訴訟法第515 條之規
    定，系爭支付命令至遲於86年9 月24日即已失效，是異議人
    部分之確定證明書應予撤銷，為此爰依民事訴訟法第240 條
    之規定對前揭書記官處分書聲明異議等語。
二、按送達於應受送達人之住居所、事務所或營業所行之；送達
    於住居所、事務所或營業所不獲會晤應受送達人者，得將文
    書付與有辨別事理能力之同居人或受僱人，民事訴訟法第13
    6 條第1 項前段、第137 條第1 項分別定有明文。查本院86
    年度促字第127 號支付命令，係於86年5 月20日送達於異議
    人戶籍地所在之苗栗縣三灣鄉北埔村下坪林29-2號，因不獲
    會晤應受送達人即異議人，而由設於該址之橋志公司員工邱
    勝明蓋公司簽收專用章代為收受，有送達回證附於系爭支付
    命令卷可稽（見本院86年度促字第127 號卷第15頁）。異議
    人雖以其自86年5 月6 日起即已居住於新竹市○○路736 巷
    35 弄20 號，系爭支付命令核發時，異議人並未居住於「苗
    栗縣三灣鄉北埔村2 鄰下林坪29-2號」，且異議人與橋志公
    司並無任何關係，亦不認識邱勝明，邱勝明事後亦未將支付
    命令交予異議人，該送達難謂合法云云。惟查：
  (一)本件系爭支付命令送達當時（即86年5 月20日），異議人之
    戶籍地址確設於「苗栗縣三灣鄉北埔村下坪林29-2號」，迄
    90年9 月28日始遷出該址，有苗栗縣三灣鄉戶政事務所檢送
    異議人之戶籍謄本附卷可參（見同上卷第56至57頁）。且依
    臺灣中小企銀公司所提借據4 紙，其上異議人所填載之住址
    皆為「苗栗縣三灣鄉北埔村下坪林29-2號」，亦有該借據影
    本4 紙附卷可參（見同上卷第6 至9 頁）。另參以異議人與
    第三人台灣土地銀行間本院86年度苗簡字第47號請求清償債
    務事件，異議人於86年3 月3 日所具異議狀中陳報之住所地
    為「苗栗縣三灣鄉北埔村下坪林29-2號」。且異議人與第三
    人林大樹間本院86年度訴字第265 號返還借款事件，異議人
    訴訟代理人葉文政律師於87年2 月23日庭呈補充答辯狀所附
    異議人於86年9 月25日對林大樹所發存證信函（詳該卷第59
    至63頁），及異議人於87年6 月18日對該案第一審判決所提
    上訴狀，亦均係載明「苗栗縣三灣鄉北埔村下坪林29-2號」
    為其住所地。又異議人與第三人林大樹間本院87年度拍字第
    509 號拍賣抵押物事件，異議人於87年10月9 日抗告狀所載
    住所地仍為「苗栗縣三灣鄉北埔村下坪林29-2號」等情，已
    據本院依職權調取上開民事卷宗查閱無訛。足認異議人於90
    年9 月28日遷出「苗栗縣三灣鄉北埔村下坪林29-2號」前，
    確係以久住之意思而住於該址，則依民法第20條第1 項規定
    ，自堪認異議人於90年9 月28日遷出前確係設定住所於苗栗
    縣三灣鄉北埔村下坪林29-2號無訛。是依上揭民事訴訟法第
    136 條第1 項前段規定，本院系爭支付命令對異議人之前揭
    住所地而為送達，自無不合。異議人主張其自86年5 月6 日
    起即已居住於新竹市○○路736 巷35弄20號，未再居住於「
    苗栗縣三灣鄉北埔村2 鄰下林坪29-2號」云云，雖據提出臺
    灣新竹地方法院之送達證書及查封筆錄等件為證，惟此亦僅
    足證明異議人曾於「新竹市○○路736 巷35弄20號」等處代
    為收受郵件之送達而已，尚難據此證明異議人於86年5 月20
    日系爭支付命令送達當時，已變更其住所為新竹市○○路73
    6 巷35弄20號。是異議人上開主張，尚無足採。
  (二)另依系爭支付命令卷所附借據4 紙所載，係由橋志公司向債
    權人臺灣中小企銀公司借款新台幣14,703,444元，異議人則
    為該鉅額借款之連帶保證人，則衡諸常情，異議人果與橋志
    公司間無任何關係，應無自願擔任橋志公司上開借款之連帶
    保證人之理。況異議人之女朱瓊棻、朱瓊鈺係分別擔任橋志
    公司之董事、監察人，已據本院依職權查明無訛，有公司及
    分公司基本資料查詢單附卷可憑，異議人謂其與橋志公司無
    任何關係云云，實無足採。且觀諸前揭本院86年度苗簡字第
    47號清償債務事件，調解通知書於86年4 月1 日送達異議人
    戶籍地址即「苗栗縣三灣鄉北埔村2 鄰下林坪29-2號」，由
    邱勝明收受並蓋有「橋志公司簽收專用章」及「邱勝明」之
    印文，有該送達回證附卷可稽（見本院86年度苗簡字第47號
    卷第8 頁），嗣異議人等隨即於86年4 月14日提出答辯狀；
    本院86年度訴字第265 號林大樹起訴請求異議人等3 人返還
    借款事件，言詞辯論通知書及起訴狀繕本係於86年12月12日
    送達異議人戶籍地址即「苗栗縣三灣鄉北埔村2 鄰下林坪29
    -2號」，亦由邱勝明收受並蓋有「橋志公司簽收專用章」及
    「邱勝明」之印文，有該送達回證附卷可稽（見本院86年度
    訴字第265 號卷第16頁），嗣聲明異議人等3 人隨即於86年
    12月29日提出答辯狀；本院上開87年度拍字第509 號林大樹
    與異議人等2 人間拍賣抵押物事件，本院准予拍賣抵押物之
    裁定正本於87年10月1 日送達異議人當時之戶籍地址「苗栗
    縣三灣鄉北埔村2 鄰下林坪29-2號」，送達證書上亦載明由
    邱勝明收件並蓋有橋志公司簽收專用章，亦有該送達證書在
    卷可按（見本院87年度拍字第509 號卷第44頁），嗣異議人
    亦隨即於87年10月9 日，就前揭裁定提起抗告（詳見臺灣高
    等法院臺中分院87年度抗第1100號卷），已據本院依職權調
    與上開民事卷宗核閱屬實，足認邱勝明係有權於異議人前揭
    住所地代異議人收受送達之人無訛。異議人空言其不認識邱
    勝明其人，邱勝明亦未將系爭支付命令轉交異議人云云，亦
    無可採。
  (三)綜上，本院86年度促字第127 號支付命令，既已於86年5 月
    20日送達於異議人戶籍地所在之苗栗縣三灣鄉北埔村下坪林
    29-2號，因不獲會晤應受送達人即異議人，而由有權代異議
    人收受送達之橋志公司員工邱勝明蓋公司簽收專用章代為收
    受，自應認已合法送達於異議人。
三、按債務人對於支付命令之全部或一部，得於送達後二十日之
    不變期間內，不附理由向發命令之法院提出異議，民事訴訟
    法第516 條第1 項著有明文。本件系爭支付命令既已於86年
    5 月20日合法送達於異議人，而債務人即異議人又未於20日
    之不變期間內提出異議者，已據本院調卷查明無訛，則系爭
    支付命令自應認已確定，本院據以核發系爭支付命令之確定
    證明書，於法自屬有據。是本院平股書記官於96年5 月23日
    所為處分認系爭支付命令已合法送達異議人，本院於86年6
    月23日所核發之系爭支付命令之確定證明書於法並無不合，
    無法逕予撤銷該確定證明書，自無違誤。異議人仍執前詞，
    據以請求撤銷本院於86年6 月23日所核發之系爭支付命令之
    確定證明書，為無理由，應予駁回。
四、爰依民事訴訟法第240 條第2 項、第95條、第78條，裁定如
    主文。
中　　華　　民　　國　　96　　年　　8 　　月　　17　　日
                  民事庭法　官　王萬金
以上正本係照原本作成。
如不服本裁定，應於裁定送達後10日內向本院提出抗告狀。
                        書記官  劉碧雯
中　　華　　民　　國　　96　　年　　8 　　月　　17　　日
